最高法院刑事判決　　　　　　九十六年度台上字第二九五四號
上　訴　人　甲○○
選任辯護人　呂丹琪律師
上列上訴人因違反毒品危害防制條例案件，不服台灣高等法院中
華民國九十三年十二月十六日第二審判決（九十三年度上訴字第
一一Ｏ八號，起訴案號：台灣桃園地方法院檢察署九十二年度偵
字第九七三二號），提起上訴，本院判決如下：
    主  文
上訴駁回。
    理  由
按刑事訴訟法第三百七十七條規定：上訴於第三審法院，非以判
決違背法令為理由，不得為之。是提起第三審上訴，應以原判決
違背法令為理由，係屬法定要件。且必須依據卷內資料為具體之
指摘，並足據以辨認原判決已具備違背法令之形式，始屬相當。
本件原判決認定，上訴人甲○○前因賭博案件，經法院判處有期
徒刑五月確定，並於民國八十六年十二月十二日易科罰金執行完
畢。其明知甲基安非他命及Ｎ，Ｎ—二甲基安非他命係毒品危害
防制條例所稱第二級毒品，並為行政院依懲治走私條例公告之管
制進出口物品，禁止運輸、私運進口，竟與姓名年籍不詳綽號「
阿財」、蘇寶財（綽號「阿良」，未起訴）、李家興（業經判處
罪刑確定）之成年男子基於犯意聯絡，欲由泰國以旅客夾帶方式
運輸毒品入境我國。於九十一年八月二十四日由泰國之「阿財」
安排蘇寶財、上訴人在桃園中正國際機場與李家興會合後，三人
即前往泰國，投宿於泰國曼谷麗晶娜飯店，此期間蘇寶財因故先
行返回台灣後，上訴人即與李家興同住該飯店之同一房間。嗣於
同年八月三十日綽號「阿財」之人將內含第二級毒品甲基安非他
命及Ｎ，Ｎ—二甲基安非他命之紅色藥錠三十包，拿至上訴人與
李家興住宿之飯店房間內，於上訴人面前，請李家興將前揭毒品
帶回台灣，將給予代價新台幣（下同）十萬元，並表示會由「阿
良」在機場打電話聯絡上訴人，李家興再將前揭毒品交予「阿良
」，「阿良」即會給付十萬元報酬予李家興。李家興應允之，遂
於翌日即同年八月三十一日中午由「阿財」攜帶其所有上開包裝
好之毒品（縫在一只白色布袋上）至飯店房間，並以白色彈性繃
帶束腹一條綁於李家興腹部，欲以此方式自泰國夾帶入境。上訴
人、李家興二人旋即於同日下午一同搭乘荷蘭航空班機返國，共
同運輸夾帶前開內含第二級毒品甲基安非他命及Ｎ，Ｎ—二甲基
安非他命之紅色藥錠三十包由台灣桃園中正國際機場入境。李家
興在桃園中正國際機場第二航廈入境海關室檢查時，為內政部警
政署航空警察局警員查獲，並扣得其等所運輸之內含第二級毒品
甲基安非他命及Ｎ，Ｎ—二甲基安非他命之紅色藥錠三十包（驗
餘淨重五四九‧三六公克，原判決事實欄誤繕為五五○‧六三公
克）及「阿財」所有之運毒工具白色布袋一只、彈性繃帶一條（
起訴書誤載膠帶一捲），同行之上訴人見事跡敗露，趁隙逃逸等
情。係以(一)上開事實，業據共同被告李家興於偵審中迭次供承不
諱，且上訴人對其於右揭時地與蘇寶財、李家興一同搭機前往泰
國，並同住於泰國曼谷麗晶娜飯店，嗣蘇寶財先行返台後即與李
家興住同一飯店房間，並一同搭乘荷蘭航空班機回台，而李家興
自泰國運輸第二級毒品返國，於桃園中正國際機場入境查驗時，
為警查獲之事實，亦坦認無訛。至李家興於為警查獲時雖供稱：
「阿財」交付毒品時尚有一位綽號「阿勇」之台灣人在場等詞。
然據李家興嗣後於第一審法院陳稱：「第一次偵訊筆錄所講的『
阿勇』就是『阿弟』（即上訴人）」，其所述並無與常情相悖及
供述不一之處，不能指為瑕疵。(二)證人古志成亦結證稱：「在旅
行（社）幫忙賣機票，曾賣機票給庭上的甲○○，記得他的機票
是要到曼谷、緬甸。我現在提出九十一年八月二十四日出境到泰
國曼谷的購買機票名單，並另行提出九十一年三月至十月甲○○
購買機票的紀錄，九十一年八月二十四日買機票的人有三個人，
除了甲○○外，還有李家興、蘇寶財。」等語，經核與證人古志
成提出之購買機票名單及卷附九十一年八月二十四日搭乘荷蘭航
空出境之旅客名單相符。(三)復有扣案之前揭紅色藥錠三十包、白
色布袋一只、彈性繃帶一條、內政部警政署入出境管理局函一件
、照片八張在卷可稽。而共犯李家興搭機入境為警查扣之藥錠三
十包，經送鑑定結果其外觀均為紅色藥錠，經予以混合檢驗，實
際毛重六一二‧二八公克，總淨重五五○‧六三公克，共取一‧
二七公克鑑驗，驗餘淨重五四九‧三六公克，檢出第二級毒品甲
基安非他命及Ｎ，Ｎ—二甲基安非他命成分，檢出第二級毒品甲
基安非他命純度約為二‧一﹪及Ｎ，Ｎ—二甲基安非他命純度約
為七‧九﹪，有內政部警政署刑事警察局九十一年九月十九日刑
鑑字第○九一○二三五八四二號鑑驗通知書一份存卷足佐。(四)據
財政部台灣省北區國稅局三重稽徵所九十三年十月十八日北區國
稅三重二字第Ｚ○○○○○○○○○號函及所附上訴人九十年度
綜合所得稅核定通知書及申報書、九十一年、九十二年度所得資
料顯示，上訴人九十年度綜合所得稅核定通知書及申報書之記載
，並無扣繳憑單，核定所得總額係十九萬六千一百四十六元，應
納稅額一百八十八元，至於九十一年及九十二年則無申報資料，
九十一年收入合計二十六萬二千九百九十四元，九十二年收入合
計十三萬二千四百一十四元等節，足徵上訴人為收入不豐之人。
而觀諸其出入境查詢資料，上訴人自九十一年三月二十七日至同
年十二月八日，九個月間出境至曼谷、緬甸竟達九次之多，每次
停留約四日或八、九日不等，以其收入不豐，竟可每月至泰國一
次、停留四至九日不等，殊值可疑。(五)證人李家興於第一審證稱
：「沒有聽過『阿良』（指蘇寶財）與被告談珍珠奶茶的事」，
且證人蘇寶財之證詞，與李家興所述相合，尚無從為有利上訴人
之認定各情。因認上訴人犯行事證明確，乃撤銷第一審判決，改
判仍依想像競合犯關係從一重論處上訴人共同運輸第二級毒品罪
刑（累犯），已詳敘其所憑之證據及認定之理由。而以上訴人否
認運輸第二級毒品犯行，辯稱：伊係與蘇寶財共同前往泰國考察
投資珍珠奶茶市場，因蘇寶財有事先行返台，伊為節省住宿費用
方與李家興住同一房間。又李家興前後供述不一，所言不應信採
等語，為飾卸之詞，係如何不足採信，於判決理由內詳予指駁及
說明。從形式上觀察，原判決並無理由不備等違法情事存在。上
訴人上訴意旨略以，(一)上訴人確係與蘇寶財前往泰國察看投資珍
珠奶茶市場，原審就蘇寶財有利於上訴人之證詞，未說明不予採
納之理由，尚有未洽。(二)原審採信李家興之證詞為不利上訴人之
判斷，然李家興之陳述反覆矛盾，不足採信。(三)上訴人並不認識
李家興，尤不知李家興攜帶毒品入境，原判決認定上訴人與李家
興為共同正犯，但未敘明所憑之依據，同有未當云云。惟按(一)取
捨證據及認定事實，乃事實審法院適法職權之行使，其對證據證
明力所為之判斷，苟不悖通常一般人日常生活之經驗。並已敘述
其何以為此判斷之心證理由者，即不能任意指為違法。本件原審
既已在判決內說明證人即共同正犯李家興之供詞為可採，及證人
蘇寶財之證述尚不足為有利於上訴人判斷之理由，核無違背證據
法則之情形，自屬原審採證認事之職權行使，不容任意指摘為違
法。(二)共同實施犯罪行為，在合同意思範圍內，相互利用他人之
行為，以達其犯罪之目的，不必每一階段均參與，祇須分擔犯罪
行為之一部，即應對於全部所發生之結果共同負責。原判決以上
訴人與李家興、蘇寶財共同搭機至泰國，復於蘇寶財先行返國後
，偕同將「阿財」交付之第二級毒品纏綁於腹部之李家興搭機返
國，除叮囑李家興要將毒品藏好外，且依原定計畫，上訴人並負
責入境後在機場與「阿良」（即蘇寶財）電話聯絡事宜，認定上
訴人就本件運輸毒品犯行，與「阿財」、李家興、蘇寶財間，有
犯意之聯絡及行為之分擔，均為共同正犯等情，已就上訴人所參
與之行為，於犯罪事實內明確認定，並於理由內依憑證據詳為敘
明，亦無理由不備之情事。上訴意旨所指，係就原判決已說明論
斷事項，專憑己見，任意爭論，或就不影響於判決本旨事項，再
為事實上之爭辯。並非依據卷證資料具體指摘原判決認事採證或
所為論斷如何違背法令，不足據以辨認原判決已具備違背法令之
形式。其上訴違背法律上之程式，應予駁回。至原判決第三頁第
十三行就扣案之「紅色藥錠三十包 (驗餘淨重五五○‧六三公克
）」之記載，雖將「（驗餘淨重五四九‧三六公克）」誤植為「
（驗餘淨重五五○‧六三公克）」，然此顯係文字之誤寫，尚不
影響於全案情節與判決本旨，且屬得由原審法院以裁定更正之事
項，併此敘明。至上訴人行為後，刑法部分條文已於九十四年二
月二日修正公布，並自九十五年七月一日起施行，其中刑法第三
十三條第五款關於法定得併科罰金刑之最低額，業自「銀元一元
以上」修正為「新台幣一千元以上」。而罰金刑之加重，亦自修
正前刑法第六十八條僅加重其最高度之規定，修正為同法第六十
七條所定「其最高度及最低度同加重之」。經比較新舊法之結果
，應依刑法第二條第一項前段規定，適用有利於上訴人之修正前
刑法第三十三條第五款、第六十八條。原判決既係適用有利於上
訴人之行為時法，雖未及為上述之比較說明，但此顯然於判決無
影響。附此敘明。
據上論結，應依刑事訴訟法第三百九十五條前段，判決如主文。
中　　華　　民　　國　九十六　年　　五　　月　三十一　日
                      最高法院刑事第十二庭
                          審判長法官  池　啟　明
                                法官  王　居　財
                                法官  郭　毓　洲
                                法官  韓　金　秀
                                法官  黃　梅　月
      本件正本證明與原本無異
                                      書  記  官
中　　華　　民　　國　九十六　年　　六　　月　　四　　日
                                                      Ｑ
